【裁判字號】    92,訴,1256
【裁判日期】    920804
【裁判案由】    清償債務
【裁判全文】
臺灣板橋地方法院民事判決  九十二年度訴字第一二五六號
    原      告  中達交通有限公司
    法定代理人  甲○○
    被      告  丙○○
                乙○○
右當事人間請求清償債務事件，本院判決如左：
    主    文
被告丙○○或乙○○應給付原告新台幣貳拾萬元，及自民國九十二年七月十八日起至
清償日止，按年息百分之五計算之利息。如被告一人已為給付，其他被告在該給付範
圍內免給付義務。
原告其餘之訴駁回。
訴訟費用由被告負擔六分之一，餘由原告負擔。
本判決第一項於原告以新台幣陸萬陸仟元供擔保後，得假執行。
原告其餘假執行之聲請駁回。
    事    實
甲、原告方面：
一、聲明：
  (一)被告應給付原告新台幣（下同）一百二十一萬八千五百三十一元，及自民國（下
    同）九十年二月八日起至清償日止，按年息百分之五計算之利息。
  (二)願供擔保請准宣告假執行。
二、陳述：
  (一)被告丙○○自備計程車一輛，於民國（下同）八十八年九月二十三日與原告公司
    簽訂「台北市計程車客運業駕駛人自備車輛參與經營契約書」之靠行契約，並登
    記原告公司行號，使用原告公司營業車輛牌照（Ｇ九－一七二號）營業。
  (二)依據雙方所訂契約第三、十二條分別約定：「乙方（指被告）應依規定辦理職業
    登記受僱，欲僱他人輪流駕駛，應經甲方（指原告）同意比照辦理」、「契約存
    續期間或終止、解除契約後發現有肇事未和解、行車事故、違規罰款等或引擎號
    碼車身不符及其他一切有違法令規定事項之積案，概由乙方自負民刑事責任」，
    被告丙○○未經原告同意，竟擅自將系爭計程車出租予被告乙○○，而被告乙○
    ○明知其所持之職業大貨車駕駛執照（可憑以駕駛職業小型車）於八十九年五月
    二十日執行吊扣至八十九年十一月十九日，在吊扣處分期間，絕對禁止駕車，如
    違規駕車，視同無照駕駛，竟仍於八十九年九月十三日凌晨零時三十分許，於吊
    扣上開駕照處分期間無照駕駛系爭汽車，沿臺北縣土城市○○路○段由中和往土
    城方向行駛，行經金城路三段一四九巷交岔路口時，竟以時速八十公里之車速超
    速行駛，並疏未注意車前右側巷口來車狀況，適有第三人劉金水騎乘車號ＭＫＷ
    －０五三號重型機車後載訴外人涂振登自車前右側一四九巷駛出左轉，其閃煞不
    及逕行撞及該機車，使機車人車倒地，致劉金水受有頭部外傷合併腦內出血、右
    側股骨骨折等傷害。第三人劉金水依侵權行為法律關係，請求被告乙○○及原告
    連帶負賠償責任，經鈞院、台灣高等法院分別以九十年訴字第二二四一號、九十
    一年上易字第一○六四號判決原告及被告乙○○應連帶給付一百二十一萬八千五
    百三十一元，及分別自九十年二月八日、九十年二月七日起均至清償日止，按年
    息百分之五計算之利息，該案並已確定，原告之後並已與劉金水協議，以二十萬
    元達成和解。
  (三)被告丙○○與原告訂有契約，依約欲僱他人輪流駕駛時，應經原告同意而比照辦
    理，且被告丙○○於契約存續期間或終止、解除後發現有違反法令規定事項之案
    件時，概由被告丙○○負民刑事責任，但被告丙○○竟未經原告同意擅自將計程
    車出租予被告乙○○，而被告乙○○亦明知無照駕駛車輛，顯見被告二人均有侵
    害原告權利之行為。
三、證據：提出靠行契約及寄行證明書、和解書各一份，判決書二份為證。
乙、被告方面：
    被告均未於言詞辯論期日到場，亦未提出準備書狀作何聲明或陳述。
    理    由
一、程序方面：
    本件被告均未於言詞辯論期日到場，核無民事訴訟法第三百八十六條各款所列情
    形，爰依原告聲請，由其一造辯論而為判決。
二、得心證之理由：
  (一)原告主張的事實，業據其提出提出靠行契約及寄行證明書、和解書、判決書等文
    件影本為證，被告等人對原告的主張既不爭執，自應認原告主張的事實為真實。
  (二)依原告提出之和解書所載，原告係以二十萬元賠償劉金水所受損害，劉金水並拋
    棄對原告其他民事請求，日後不得再要求其他賠償，顯然原告因被告乙○○無照
    駕駛所生交通事故實際上所受之損害，僅有二十萬元，故其得請求被告二人賠償
    之金額，應以二十萬元為限。
  (三)依原告與被告丙○○所訂契約第三、十二條分別約定：「乙方（指被告丙○○）
    應依規定辦理職業登記受僱，欲僱他人輪流駕駛，應經甲方（指原告）同意比照
    辦理」、「契約存續期間或終止、解除契約後發現有肇事未和解、行車事故、違
    規罰款等或引擎號碼車身不符及其他一切有違法令規定事項之積案，概由乙方自
    負民刑事責任」。被告丙○○違背前述約定，擅自將計程車出租被告乙○○，並
    肇事發生車禍，之後又未和解或清償，致使原告須賠償第三人劉金水二十萬元，
    故原告依契約約定請求被告丙○○賠償二十萬元，為有理由，逾此所為請求，應
    予駁回。
  (三)按「受僱人因執行職務，不法侵害他人之權利者，由僱用人與行為人連帶負損害
    賠償責任。」、「僱用人賠償損害時，對於為侵權行為之受僱人，有求償權。」
    民法第一百八十八條第一項、第三項分別訂有明文。原告既已依僱用人地位賠償
    第三人劉金水二十萬元，自得依前述規定向被告乙○○請求賠償二十萬元，逾此
    部份所為請求，應予駁回。
  (四)再按，數債務人具有同一目的，本於各別之發生原因，對債權人各負全部給付之
    義務，因債務人中一人為給付，他債務人即應同免其責任之債務者，稱為不真正
    連帶債務。本件被告丙○○係本於契約關係，被告乙○○係本於民法第一百八十
    八條第三項規定，分別對原告各負全部給付之義務，且被告二人所為給付具有同
    一目的，即均為賠償原告因給付第三人劉金水二十萬元所受之債權損害，故被告
    二人間應成立不真正連帶債務關係。若其中被告一人已為清償，其他被告於其清
    償之範圍內，應免給付義務
  (五)綜上所述，原告依據契約及民法第一百八十八條第三項侵權行為規定，請求被告
    二人不真正連帶給付二十萬元，及自損害實際發生翌日（即實際給付二十萬元之
    九十二年七月十七日翌日）即九十二年七月十八日起至清償日止，按年息百分之
    五計算之法定利息，為有理由，應予准許；逾此部份所為請求，並無依據，應予
    駁回。
三、原告陳明願供擔保，聲請宣告假執行，就原告勝訴部分，合於法律規定，故酌定
    相當的擔保金額，加以准許。至於原告敗訴部分的假執行聲請，則無依據，應予
    駁回
四、結論：本件原告之訴一部有理由、一部無理由，依民事訴訟法第三百八十五條第
    一項前段、第七十九條但書、第三百九十條第二項，判決如主文。
中      華      民      國    九十二    年      八      月      四      日
                                臺灣板橋地方法院民事第三庭
~B法      官  劉以全
右為正本係照原本作成
如對本判決上訴，須於判決送達後廿日內向本院提出上訴狀
中      華      民      國    九十二    年      八      月      四      日
~B法院書記官  王苑琦


司法院資訊處製作；財團法人民間司法改革基金會備份。
